【裁判字號】    95,上訴,2551
【裁判日期】    951114
【裁判案由】    毒品危害防制條例
【裁判全文】
臺灣高等法院刑事判決                95年度上訴字第2551號
上  訴  人
即  被  告  甲○○
                      樓
上列上訴人即被告因毒品危害防制條例案件，不服臺灣基隆地方
法院94年度訴字第1075號，中華民國95年6月12日第一審判決（
起訴案號：臺灣基隆地方法院檢察署94年度毒偵字第2962號），
提起上訴，本院判決如下：
    主  文
上訴駁回。
    事  實
一、甲○○前因二次違反毒品危害防制條例案件，先後經送觀察
    、勒戒後，均因認無繼續施用毒品之傾向，經臺灣基隆地方
    法院檢察署檢察官分別於民國（下同）88年9月14日及89 年
    1月17日釋放並為不起訴處分。又於89年間因違反毒品危害
    防制條例案件，經臺灣基隆地方法院檢察署檢察官聲請強制
    戒治並提起公訴，由台灣基隆地方法院裁定令入戒治處所施
    以強制戒治，並以89年度易字第157號判處有期徒刑1年確定
    ，其中強制戒治部分並於90年4月7日期滿執行完畢，有期徒
    刑部分則於92年2月24日縮刑期滿執行完畢。詎其於強制戒
    治期滿5年內，猶未戒除毒癮，基於施用第一級毒品之概括
    犯意，自94年6月間某日起至同年9月19日19時30分許回溯24
    小時內某時間（原審誤載為17時20分前數小時內某時，應予
    更正）止，在其基隆市安樂區○○○路111之4號1樓住處、
    某不詳處所等處，連續施用第一級毒品海洛因多次。嗣其於
    94年9月19日17時20分許，在基隆市○○區○○街333巷32
    號前，盤查6009-GZ自小客車時，甲○○經警方帶回警局後
    自願同意警方於同日19時30分採集尿液。然其擔心繼續沈溺
    於毒品之犯行曝光，利用前往廁所採尿時，警方疏於注意之
    際，暗中汲取自動灑水系統所流出之自來水灌入採集瓶中稀
    釋；惟因其施用海洛因毒品數量甚巨，經大量稀釋後之尿液
    中仍殘留甚高濃度之毒品嗎啡成分，經送驗而悉上情。
二、案經基隆市警察局移送臺灣基隆地方法院檢察署檢察官偵查
    起訴。
    理  由
一、訊據上訴人即被告甲○○固坦承於經警採尿前之二星期前仍
    有多次施用第一級毒品海洛因之犯行；然辯稱：其雖於採尿
    時有於採集瓶中注入自來水；但其於經警採尿送驗前之二星
    期即已自動戒絕毒癮成功，從當時以來並無繼續施用海洛因
    毒品之情形；其在採集瓶中注入自來水時，警方小隊長卲成
    祥全程在旁目睹，並未制止其如此作云云。
二、經查：
（一）被告雖於本院審理時辯稱：其於採尿送驗前二星期即已戒
      絕毒癮云云（本院卷第67頁反面）。然查其於94年9月19
      日（經查該日為星期一）警訊中供稱：我在週五（經查該
      日為94 年9月16日）即已戒絕海洛因云云（偵查卷第7頁
      第1行）；先後所辯即相互扞挌矛盾。
（二）次查被告所經採集之上開尿液，經送請台灣尖端先進生技
      醫藥股份有限公司檢驗，結果呈海洛因之嗎啡陽性反應（
      由於海洛因在人體內會代謝成嗎啡，因此涉嫌海洛因之吸
      食者，係檢驗其尿液中之嗎啡反應），此有94年9月28日
      該公司之濫用藥物檢驗報告及尿液檢體對照表各1紙附卷
      可稽（偵查卷第40頁、第41頁）。且經原審送覆驗結果，
      亦呈嗎啡陽性反應，此有法務部調查局95年4月21日調科
      壹字第09522211700號檢驗通知書1紙在卷可稽。按施用毒
      品海洛因後經人體代謝分解之作用後，於尿液中會呈嗎啡
      反應，且百分之八十之施用量，會於二十四小時內經排出
      ，此業經行政院衛生署藥物食品檢驗局於81年9月8日以藥
      檢1字第8114885號函述綦詳，且為司法審判實務上所週知
      之知識。若上開供檢驗之液體非人體之尿液，檢驗結果不
      會呈嗎啡之陽性反應至明。蓋若於自來水中摻入海洛因粉
      末，因未經人體代謝分解，檢驗結果應該依然會呈海洛因
      反應，絕不會呈嗎啡反應。故上開供檢驗之液體，應係施
      用海洛因後經人體代謝分解後之尿液；亦不可能是服用含
      可待因成分之感冒藥所致，此有法務部調查局95年4月21
      日調科壹字第09522211700號、95年9月14日調科壹字第
      09500422350號檢驗通知書1紙在卷可稽（原審卷第37頁、
      本院卷第36頁），合先敘明。
（三）本案執行採尿勤務之警員為證人吳聲威，並非卲成祥，此
      業據證人吳聲威、卲成祥分別於原審95年5月22日到庭結
      證在卷（原審卷第40頁、第63頁至第66頁、第67頁至第68
      頁）；且查觀諸尿液檢體對照表上所載採尿人，亦為警員
      吳聲威（偵查卷第40頁））。足證被告所辯：其在採集瓶
      中注入自來水時，警方小隊長卲成祥全程在旁目睹，並未
      制止其如此作云云，顯非實在。
（四）再者被告於原審辯稱：採集送驗之尿液並非其所有，並聲
      請鑑驗尿液中之DNA（原審卷第24頁）；然查被告於本院
      審理時已坦承其於警局有採取尿液，只是其有摻入自來水
      云云，對於送驗之尿液為其所有一節，並不否認。復查原
      審將上開尿液送法務部調查局鑑定是否為被告尿液後，雖
      經認：(1)送驗註明為編號00000000號之尿液壹瓶經檢視呈
      現無色無味之液體，且瓶內發現有一隻帶翅小昆蟲，與一
      般尿液之外觀不符。(2)以人類遺傳因子粒線體DNA（MtDNA
      ）式序列鑑定法亦無法檢出其粒線體DNA（MtDNA）式序列
      ，無法與甲○○血液進行比對。(3)經檢測該尿液中所含肌
      酐酸（Creatinine）值為0.1Mg/dl，表示送驗註明為編號
      00000000號之尿液幾乎不含尿液之主成份（註解：依文獻
      記載，肌酐酸（Creatinine）為肌肉代謝物，為尿液中之
      主成份之一，若尿液中之肌酐酸（Creatinine）值低於20
      Mg/ dl，即可判斷該尿液極可能遭稀釋。），有該局95年
      3月17日調科肆字第09500075660號函附卷可稽（原審卷第
      31頁）。並經本院先後函詢法務部調查局，該局首先函覆
      本院稱：本案之送驗液體經尿液成分之分析，含量甚低，
      研判可能曾遭稀釋，惟其中所含毒品濃度仍高於閾值，故
      仍檢出嗎啡陽性反應，有該局95年8月1日調科壹字第0952
      212720號函附卷可稽（本院卷第14頁）；繼之復函覆本院
      稱：檢體之肌酐酸含量甚低，經研判為遭大量稀釋之尿液
      ，以致無法檢出其血型及DNA型別，為所含毒品濃度高於
      閾值，故仍可檢出嗎啡陽性反應；又毒品複驗結果仍呈嗎
      啡陽性反應（總嗎啡），經以總嗎啡與游離嗎啡檢驗結果
      含量比對，研判應係人體正常代謝產生之嗎啡陽性反應，
      應非外加海洛因所致，此有該局95年9月14日調科肆字第
      09500422350號函在卷足憑（本院卷第37頁）。徵以被告
      於本院審理時之供詞，可以得知本案送驗之液體為人體之
      尿液且已經遭大量稀釋應無疑問。
（五）再查本件爭點在於上開遭稀釋之尿液是否為被告所有。經
      查，被告於本院審理時並不否認送驗之尿液為其所有，只
      是其於採尿時曾灌入自來水稀釋云云，有如前述。且查證
      人即本案執行採尿勤務之警員吳聲威於原審證稱：警局一
      般採尿過程會帶被採尿者到廁所小便，帶瓶子進去盛尿液
      ，有人會站在旁邊看，尿池會有自動灑水系統，被告有可
      能用瓶子去接自動灑水系統出來的水，被採尿者如果太靠
      近小便池，在旁邊的人就會看不見...被告尿完後就交瓶
      就封簽交給渠，瓶中之蟲子可能是廁所內就有不慎飛入，
      ... 被採尿者一尿完就立刻簽字封簽，渠等一般不會注意
      尿液中是否有其他東西，被告一尿完就立刻到辦公室封簽
      ，並按指印，中間並沒有經過第三者，被告採尿時，渠有
      在廁所裡面等，採尿過程並沒有第三者碰過或加入其他東
      西云云（原審卷第63頁、第64頁、第65頁），並提出警局
      廁所小便池照片附卷可參（原審卷第74頁）。又查本案檢
      體所含法非之閾值甚低，只有375NG／ML，僅約略超過可
      判定為陽性反應之最低標準（300NG／ML），此有濫用藥
      品檢驗報告足佐（偵查卷第41頁）。顯見被告所稱：其有
      於採尿時加水稀釋云云，應足採信。基此，若被告所稱：
      其從被獲案前二星期以來皆未再施用毒品海洛因云云無誤
      ；則衡情被告絕無在採尿時，趁機灌入大量自來水稀釋尿
      液之必要。被告不厭其煩明目張膽，在尿液中動灌水手腳
      ，無非思圖掩飾其在遭警獲案前猶繼續沈溺於施用毒品海
      洛因之犯行，至為顯然。
（六）本案上開尿液經先後送請台灣尖端先進生技醫藥股份有限
      公司及法務部調查局檢驗，結果均呈嗎啡陽性反應（由於
      海洛因在人體內會代謝成嗎啡，因此涉嫌海洛因之吸食者
      ，係檢驗其尿液中之嗎啡反應），有如前述；且該二檢驗
      單位均採用之氣相層析質譜儀分析法進行複驗，依據該檢
      驗方法之精確度，應可剔除「偽陽性反應」之可能，足認
      被告於為警查獲採尿即94年9月19日30分回溯前24小時內
      某時間（扣除94年9月19日17時20分為警查獲至同日19時
      30分之採尿時之2時10分之間不可能施用毒品），確有施
      用海洛因之犯行。
三、被告前因二次違反毒品危害防制條例案件，先後經送觀察、
    勒戒後，均因認無繼續施用毒品之傾向釋放，經臺灣基隆地
    方法院檢察署檢察官為不起訴處分確定，嗣於89年間又因違
    反毒品危害防制條例案件，經台灣基隆地方法院裁定令入戒
    治處所施以強制戒治，並於90年4月7日戒治期滿執行完畢等
    情，有本院被告前案紀錄表、刑案資料查註紀錄表、刑案人
    犯在監所最新資料報表附卷足佐。被告於強制戒治執行完畢
    釋放後5年內，再犯本件施用毒品犯行，符合毒品危害防制
    條例第23條第2項前段之規定。被告犯行事證明確，洵堪認
    定。
四、核被告所為，係犯毒品危害防制條例第10條第1項之施用第
    一級毒品罪。被告持有第一級毒品海洛因之低度行為，應為
    施用毒品之高度行為所吸收，不另論罪。又被告先後多次施
    用第一級毒品海洛因之犯行，時間緊接，所犯係構成要件相
    同之罪名，顯係基於概括犯意反覆為之，為連續犯；雖於被
    告行為後，95年7月1日修正生效之刑法雖已刪除第56條連續
    犯之規定，但因刪除後將依數罪併罰規定論處，較不利於被
    告，因此依刑法第2條第1項前段之規定，仍應依修正刪除之
    刑法第56條之規定論以一罪，並依法加重其刑。又被告前曾
    受如事實欄所載有期徒刑之執行，此有臺灣高等法院被告前
    案紀錄表附卷可考，其於有期徒刑執行完畢後5年以內，再
    犯本件最重本刑為有期徒刑以上之刑之罪，無論依照95年7
    月1日修正前後之規定，均為累犯，是本案應依修正前之刑
    法第47條遞予加重其刑。
五、原審經詳細調查後，基於以上相同之認定，並審酌被告犯罪
    之動機、施用毒品經二次觀察勒戒、一次強制戒治，並服刑
    完畢，仍未戒除毒癮，本次犯罪後猶欲以稀釋之尿液逃避檢
    驗，顯無悛悔之心。且被告於原審審理時，一再表示業經戒
    絕毒品，惟經原審建議伊再當庭採尿，檢驗是否確已戒除時
    ，仍藉詞經此事件後不相信法院之採尿程序，不願接受檢驗
    ，空言否認藉故推諉，經蒞庭實施公訴之檢察官以其犯後無
    悔，具體求處有期徒刑1年，及所犯之施用毒品犯行乃戕害
    自己身心健康，並未危及他人等一切情狀，量處有期徒刑1
    年。經核原審認事用法均無違誤，量刑亦稱允當。被告猶執
    前詞提起上訴，陳稱希望法院判處6月以下有期徒刑云云，
    為無理由，應予駁回。
六、據上論斷，應依刑事訴訟法第368條，判決如主文。
本案經檢察官姜貴昌到庭執行職務。
中    華    民    國    95    年    11    月    14    日
                  刑事第九庭審判長法  官  官有明
                                  法  官  陳世宗
                                  法  官  周盈文
以上正本證明與原本無異。
如不服本判決，應於收受送達後十日內向本院提出上訴書狀，其
未敘述上訴之理由者並得於提起上訴後十日內向本院補提理由書
（均須按他造當事人之人數附繕本）。
                                  書記官  余姿慧
中    華    民    國    95    年    11    月    14    日
附錄：本案論罪科刑法條全文
毒品危害防制條例第10條第1項：
施用第一級毒品者，處 6 月以上 5 年以下有期徒


司法院資訊處製作；財團法人民間司法改革基金會備份。
